臺灣桃園地方法院民事判決　　　　　　 95年度重訴字第188號
原　　　告　丙○○
訴訟代理人　潘維成律師
被　　　告　甲○○
　　　　　　乙○○
訴訟代理人　李國煒律師
複　代理人　丁○○
上列當事人間請求損害賠償事件，原告就本院94年度壢簡字第73
5 號毀損刑事案件提起附帶民事訴訟（95年度壢附民字第14號）
，經本院刑事庭裁定移送前來，於民國96年5 月3 日言詞辯論終
結，本院判決如下：
    主  文
被告應給付原告新台幣壹佰伍拾玖萬壹仟壹佰壹拾陸元及自民國
九十五年五月十六日起至清償日止，按週年利率百分之五計算之
利息。
原告其餘之訴駁回。
訴訟費用由被告負擔百分之三，餘由原告負擔。
本判決第一項於原告以新台幣伍拾肆萬元為原告供擔保後，得假
執行；但被告如以新台幣壹佰伍拾玖萬壹仟壹佰壹拾陸元為原告
供擔保後，得免為假執行。
原告其餘假執行之聲請駁回
    事實及理由
一、原告起訴主張：其先後於民國85年12月24日、86年5月5日與
    被告各訂立土地使用契約書，承租被告乙○○坐落桃園縣新
    屋鄉頭洲村9 鄰7 號旁約七分土地（即現為同鄉○○段第62
    5 地號）應有部分及被告甲○○坐落桃園縣新屋鄉○○段青
    草坡小段95號應有部分之空地使用，租賃期限各自86年1 月
    1 日起至95年12月31日止、86年1 月30日起至98年1 月29日
    止，原告則需按期給付租金予被告。嗣原告取得前揭土地使
    用權後，隨即在該土地上搭建面積約2,100 坪大小之「吉田
    村渡假村」建築物（下稱系爭建物），以經營渡假村生意。
    原告因故無法按期支付租金，詎被告明知系爭建物為原告所
    有，為期能收回前揭土地，竟於93年7 月13日上午，僱用工
    人數名，以怪手機具將系爭建物拆除，嗣於拆除工程進行中
    ，經原告之員工即訴外人陳秋菊發現制止，被告猶未停止仍
    繼續拆除工作，迨原告出面後，始停止拆除行為；復於同年
    8 月5 日上午，被告再僱用工人接續拆除系爭建物，幸仍經
    陳秋菊發現後制止，惟已毀壞系爭建物之重要部分，並致全
    部喪失效用。被告前揭行為業經鈞院刑事庭以94年度壢簡字
    第735 號判決各處有期徒刑陸月，並經95年度簡上字第270
    號判決駁回其上訴而告確定在案。原告所受之損失如下：(1)
    「吉田度假村」之建築物面積計有2,100 坪（建物結構為鋼
    架廠房），每坪造價約新台幣（下同）21,000元，全部造價
    為44,100,000元。(2)另該建物內尚有裝潢、吧台、卡拉OK等
    設備，價值約400 萬元，合計損失為48,100,000元。為此，
    爰依侵權行為之法律關係提起本件訴訟。並聲明：被告應連
    帶給付原告48,100,000元，並自起訴狀繕本送達被告翌日起
    至清償日止，按年息百分之5 計算之利息。願供擔保請准宣
    告假執行。
二、被告則以：渠等係依據與原告之受僱人陳秋菊之協議而拆除
    系爭建物，並無故意不法侵害原告權利之行為。又依據鈞院
    94年度壢簡字第630 號判決可知，原告本即對被告負有拆除
    系爭建物之義務，被告自行拆除，原告實無損害可言，況原
    告尚積欠租金未付。另系爭建物所坐落之土地為農地，依據
    法律規定與兩造租約約定，原告均不得建造系爭建物，自無
    聘請建築師、申請建照費用可言，且原告亦未提出建築師製
    圖、申請建照及保險金、稅金等相關支出資料以資證明，故
    該等費用自不可納入估算費用內，原告陳稱系爭建物經鑑定
    每平方公尺之造價為700 元，與其當初興建之費用，差距過
    大，不符經驗法則，應另行鑑價乙節，純屬其個人成見，不
    足為採，被告並否認系爭建物每坪造價為21,000元。再者，
    系爭建物距拆除時已有4 年之折舊，退步言之，縱認被告應
    賠償原告之損害，應在本件D 、E 、F 建築物扣除折舊後之
    價值之1,591,116 元（1,671,341-1,671,341 ×4.8 ％）範
    圍內賠償之等語資為抗辯。並聲明以：原告之訴駁回。如受
    不利判決，願供擔保請准宣告免為假執行。
三、本件不爭執事項：原告先後於85年12月24日、86年5 月5 日
    與被告各訂立土地使用契約書，承租被告乙○○坐落桃園縣
    新屋鄉頭洲村9 鄰7 號旁約七分土地之應有部分及被告甲○
    ○坐落桃園縣新屋鄉○○段青草坡小段95號應有部分之空地
    使用，租賃期限各自86年1 月1 日起至95年12月31日止、86
    年1 月30日起至98年1 月29日止，原告則需按期給付租金予
    被告。嗣原告取得前揭土地使用權後，隨即在該土地上搭建
    面積約2,100 坪大小之系爭建物，以經營渡假村生意。被告
    分別於93年7 月13日上午及同年8 月5 日上午，僱工將系爭
    建物拆除之行為，業經本院刑事庭以94年度壢簡字第735 號
    判決各處有期徒刑陸月，95年度簡上字第270 號判決駁回其
    上訴確定在案。
四、本院判斷：本件原告起訴主張被告未經其同意，擅自僱工拆
    除系爭建物，致原告受有系爭建物滅失之損害，並請求被告
    損害賠償等情，然此為被告所否認，並以事實及理由欄二陳
    述置辯。是本件之爭點乃在於(1)被告是否在未經原告同意下
    擅自僱工拆除系爭建物致原告之事實上處分權受到損害？(2)
    原告得請求被告損害賠償之數額為何？茲論述如下：
(1)、被告是否在未經原告同意下擅自僱工拆除系爭建物致原告之
    事實上處分權受到損害？
、經查，被告乙○○於警詢中曾供稱：93年7 月13日伊與甲○
    ○2 人在「吉田村渡假村」並找工人拆鐵皮屋，該「吉田村
    渡假村」坐落之土地為伊與甲○○所有。伊與甲○○將該土
    地出租予原告使用，原告並在土地上搭建建築物，而原告向
    伊承租土地第6 年後，僅給付60,000元，就未再給付租金，
    伊寄存證信函告知原告之行為已經違反契約規定要收回土地
    ，原告也不理會伊，所以才會拆除原告之建築物，以便收回
    土地等語（見臺灣桃園地方法院檢察署偵查卷宗第15頁以下
    ）。於本院94年度壢簡字第735 號刑事案件審理時供稱：有
    通知原告要拆房子之事，但原告一直未理會伊與甲○○，所
    以才會拆房子等語（見本院前述刑事卷宗94年6 月3 日訊問
    筆錄）﹔被告甲○○於警詢中供稱：伊與乙○○將該土地出
    租予原告使用，原告並在土地上搭建建築物，而原告卻沒有
    按時給付伊租金，又找不到原告才會僱工拆除原告所有建築
    物。伊找不到原告，故拆除建築物之事，並未徵得原告同意
    ，拆除當天原告公司職員看見叫伊不要拆並說要通知原告到
    場，等到原告來後，伊就沒有繼續拆等語（同前偵查卷第17
    頁以下）。於本院前述刑事案件訊問時供稱：有通知原告要
    拆房子之事，但原告一直未理會伊與乙○○，所以才會拆房
    子等語（見本院前述刑事卷宗94年6 月3 日訊問筆錄）；原
    告於警詢中則指稱：伊是有向乙○○、甲○○承租土地，並
    搭蓋「吉田村渡假村」建築物。乙○○、甲○○並未曾向伊
    表示過要收回土地，且伊是經由伊職員陳秋菊於看見乙○○
    、甲○○2 人正在拆除伊建築物後，才通知伊到現場等語（
    見同前偵查卷第11頁以下），於本院刑事庭訊問時再指稱：
    「吉田村渡假村」建築物為伊所有，被告即不得拆除該建築
    物，如果要拆除，亦須取得法院執行命令始可。被告於93年
    7 月13日大約拆除約1,500 坪建築物，另於93年8 月5 日再
    來拆除600 坪剩餘之建築物等語（見本院前述刑事卷宗94年
    6 月3 日訊問筆錄）；訴外人陳秋菊則於警詢中證稱：93年
    7 月13日8 時30分，伊到「吉田村渡假村」時，看到一部挖
    土機正在拆鐵皮屋，伊即說不要拆等伊老闆（即本件原告）
    來，但乙○○不肯還是要拆。另於93年8 月5 日10時30分許
    ，又看見乙○○、甲○○2 人毀損伊老闆建築物等語（見同
    前偵查卷第13頁以下）均相符合，是依兩造及證人陳秋菊前
    揭於警訊及本院刑事庭審理時之陳述，足認被告於上開時、
    地確實未經原告之同意，即私自逕行僱請工人拆除「吉田村
    渡假村」之系爭建物，甚為明確。
、本件原告承租被告二人前開土地使用，雙方約定，租賃期限
    各自86年1 月1 日起至95年12月31日止、86年1 月30日起至
    98年1 月29日止，而被告迄至系爭建物拆除斯時，仍未依法
    與原告終止該土地借用契約，此為被告所是認（見本院前述
    刑事卷宗94年6 月30日訊問筆錄第3 頁），則兩造訂立土地
    借用契約後，原告縱若有被告所指稱遲延給付租金或有違反
    契約內容之情事時，被告仍須依民事法律關係之相關法律規
    定，終止契約並訴請返還土地，且在該土地借用契約合法終
    止以前，原告仍屬有權占有前揭土地並為使用至明，故本件
    被告於上開時、地未經原告同意之情況下，私下僱用工人執
    意拆除系爭建物之行為，足認渠2 人確有毀損原告所有系爭
    建物之故意無誤，而原告所有之系爭建物，經被告拆除後，
    共計拆除約2,100 坪面積大小（即如附圖所示D 、E 、F 共
    3 區建物），是應認原告就此3 部分之事實上處分權因被告
    之侵害行為而受有損害無誤。
(2)、原告得請求被告損害賠償之數額為何？按「因故意或過失，
    不法侵害他人之權利者，負損害賠償責任。」、「負損害賠
    償責任者，除法律另有規定或契約另有訂定外，應回復他方
    損害發生前之原狀。因回復原狀而應給付金錢者，自損害發
    生時起，加給利息。」、「不能回復原狀或回復顯有重大困
    難者，應以金錢賠債其損害。」民法第184 條第1 項前段、
    第213 條第1 、2 項、第215 條分別定有明文。觀諸卷附照
    片所示，系爭建物之重要部分磚牆、支撐鋼架、遮蓋鐵皮均
    已遭嚴重損壞，則被告上揭毀壞行為已致令原告所有之系爭
    建物喪失全部效用之事實，已堪認定。又原告聲請本院就系
    爭建物在93年7 月13日拆除當時之價值，經本院函請臺灣省
    建築師公會桃園辦事處鑑定後，該會以95年12月27日93276
    號鑑定報告書回覆本院：「各建築物存在情況係依據地政複
    丈成果圖得知：A 棟建築物：鐵皮造建物，面積525.78平方
    公尺；B 棟建築物：鐵架造建物，面積137.02平方公尺；C
    棟建築物：地上物348.43平方公尺；D 棟建築物：地上物71
    0.59平方公尺；E 棟建築物：地上物710.59平方公尺；F 棟
    建築物：1554.10 平方公尺。旨揭鑑定範圍經12月11日電話
    查詢申請單位，經申請單位指示僅需鑑定遭人為機械（怪手
    ）破壞建築物即可。該建物於93年7 月13日當時（拆除前）
    之價值估算：1 、已拆除建物價值係依據現存構造物形式以
    數量計算及造價計算方式計算，求得每平方公尺價值約為70
    0 元。2 、拆除當時之價值：D 棟建築物拆除當時之價值：
    122.94×700 ＝86,058元。E 棟建築物拆除當時之價值：71
    0.59×700 ＝497,413 元。F 棟建築物拆除當時之價值：15
    54.10 ×700 ＝1,087,870 元，該建築物於93年7 月13日當
    時之價值為（86,058＋497,413 ＋1,087,870 ＝1,671,341
    元），而該建物在拆除當時已使用4 年餘，此為原告所自承
    ，再根據臺灣省建築師公會桃園辦事處所提供稅捐單位對房
    屋折舊率標準，本件鋼鐵造每年折舊率為1.2 ﹪，4 年折舊
    率為4.8 ﹪，故系爭建物於93年7 月13日拆除當時之價值應
    為1,591,116 元【計算式如下：（86,058＋497,413 ＋1,08
    7,870） ×（1 －4.8 ﹪）＝1,591,116 】。
(3)、雖原告主張鑑定報告不符經驗法則且應未包含聘請建築師製
    圖之費用、申請建照執照等行政程序相關規費、材料運輸費
    用、僱工施工費用、管理費用、水電管線配置費用、油漆粉
    刷費用、地磚鋪設費用、衛浴設備、安裝鋁門窗費用、建築
    機具設備租用費用（如：吊車、怪手、各式卡車及機具）、
    保險費用以及稅金等費用云云。然經臺灣省建築師公會桃園
    辦事處以（95）台建師桃鑑字第082-7 號函覆本院：「經查
    現場之標的物已拆除，鑑定人僅依現場遺留相類似構造推算
    造價，依殘留物及未拆除部分構造研判已拆除部分僅為簡易
    構架，並未有相關衛浴設備、安裝鋁門窗、地磚鋪設、油漆
    粉刷、水電管線配置等設施，且相關人員亦未提示建築師製
    圖資料或申請建照之相關圖說證明，故該等費用自無依據納
    入原估算內，費用已包括該構架完成之相關搬運費用等，另
    保險費或稅金亦無法估算在內。」等語可知，系爭建物依據
    鑑定報告研判，拆除當時僅為簡易構架，應當並無原告所指
    稱之水電管線配置費用、油漆粉刷費用、地磚鋪設費用、衛
    浴設備等費用。況如原告認此部分鑑定報告不實，自應提出
    證據證明鑑定報告有誤之處，原告陳述所謂保險費用以及稅
    金、聘請建築師製圖之費用、申請建照執照等行政程序相關
    規費、材料運輸費與系爭建物內部裝潢、吧台、卡拉OK等設
    備，均無法提出任何證據證明確有此部分費用之支出，顯見
    原告空言指摘上述費用支出，均不足採信，自應以鑑定報告
    之鑑定意見較可採。
五、綜上所陳，系爭建物經臺灣省建築師公會桃園分會鑑定意見
    ，於93年7 月13日之價值扣除使用4 年之折舊費用後應為1,
    591,116 元，又本件系爭建物既已為被告拆除而告滅失，自
    屬回復原狀顯有重大困難，故原告請求被告給付1,591,116
    元即屬有據，應予准許。又因回復原狀而應給付金錢者，自
    損害發生時起，加給利息，故原告請求自起訴狀繕本送達翌
    日起至清償日止按年息百分之5 計算之利息，亦屬有據，應
    予准許，逾此部分請求，均屬無據，應予駁回。
六、本件兩造均陳明願供擔保請准宣告假執行與免為假執行，經
    核原告勝訴部分，均無不合，爰酌訂相當金額擔保之，至原
    告敗訴部分，其假執行之聲請亦失所附麗，併予駁回之。
據上論結，本件原告之訴為一部有理由，一部無理由，依民事訴
訟法第79條、第85條第1 項前段、第390 條第2 項、第392 條第
2項 ，判決如主文。
中　　華　　民　　國　　96　　年　　5 　　月　　31　　日
                  民事第三庭    法　官　陳清怡
以上正本係照原本作成
如對本判決上訴，須於判決送達後20日內向本院提出上訴狀
中　　華　　民　　國　　96　　年　　5 　　月　　31　　日
                                書記官　王羽潔
